【裁判字號】    97,訴,424
【裁判日期】    970428
【裁判案由】    偽造有價證券
【裁判全文】
臺灣臺北地方法院刑事判決               97年度訴字第424號
公  訴  人  臺灣臺北地方法院檢察署檢察官
被      告  丙○○
指定辯護人  甲○公設辯護人  沈芳萍
上列被告因偽造有價證券案件，經檢察官提起公訴（97年度偵字
第523號），甲○判決如下：
    主  文
丙○○意圖供行使之用，而變造有價證券，處有期徒刑壹年拾月
，緩刑肆年。變造之票號：BM0000000號、發票人：玉喜飯店有
限公司、陳錦祥、付款人：合作金庫銀行延吉分行、發票日期：
中華民國九十五年七月十五日、金額：新臺幣壹拾肆萬肆仟陸佰
元之支票壹紙沒收之。
    事  實
一、丙○○於民國95年7月初因需錢孔急，在臺北市○○區○○
    街住處，竊取其母親乙○○所有，發票人為玉喜飯店有限公
    司、陳錦祥，付款人為合作金庫銀行延吉分行、票號：BM00
    00000號、發票日為95年7月25日、金額新臺幣（下同）144,
    600元之支票1紙（親屬相盜罪部分另經檢察官為不起訴之處
    分）。嗣丙○○因顧及該支票發票日為同年月25日，擔心提
    示兌現前即遭乙○○掛失止付，旋即另意圖供行使之用，將
    該張支票發票日塗改為95年7月15日，再以包裝口香糖之錫
    箔紙拓印發票人欄位上發票人欄上陳錦祥之印文後，蓋於發
    票日欄位，而偽造發票人陳錦祥之印文1枚，以此方式變造
    該張支票。丙○○又擔心自行提示兌現，恐遭檢警緝獲，即
    交付與不知上開支票係經變造之王弘霖後，由蕭森風提供其
    所有之中國信託商業銀行帳號：012***493號帳戶（詳卷，2
    人涉犯收受贓物、詐欺罪嫌部分，均經檢察官為緩起訴處分
    ），並由王弘霖填寫「中國信託」及上開帳號在支票背面後
    ，於95年7月14日向中國信託商業銀行股份有限公司提示兌
    現而行使（起訴書誤載為合作金庫商業銀行延吉分行），使
    合作金庫商業銀行延吉分行員工陷於錯誤，而於翌日（15日
    ）如數付款至蕭森風前揭帳戶，足以生損害於乙○○、陳錦
    祥、中國信託商業銀行股份有限公司及合作金庫商業銀行。
    嗣後蕭森風扣除所分得之600元後，將前揭款項如數匯付給
    王弘霖，王弘霖再扣除所分得之數千元後，將其餘款項交給
    丙○○。嗣乙○○向臺北市政府警察局陳報票據遺失後，合
    作金庫銀行延吉分行通知該支票業已兌現，經警循線調查後
    ，始知上情。
二、案經乙○○訴由臺北市政府警察局中山分局報請臺灣臺北地
    方法院檢察署檢察官偵查起訴。
    理  由
一、程序事項：被告以外之人於審判外之言詞或書面陳述，除法
    律有規定者外，不得作為證據，刑事訴訟法第159條第1項固
    有明文；惟被告以外之人於審判外之陳述，雖不符同法第15
    9條之1至之4規定，而經當事人於審判程序同意作為證據，
    法院審酌該言詞陳述或書面陳述作成時之情況，認為適當者
    ，亦得為證據。又當事人、代理人或辯護人於法院調查證據
    時，知有第159條第1項不得為證據之情形，而未於言詞辯論
    終結前聲明異議者，視為有前項之同意，同法第159條之5亦
    定有明文。本件被告丙○○、辯護人於甲○審判程序中對於
    本案相關證人於偵查中之證述暨其他相關具傳聞性質之證據
    資料之證據能力，均表示沒有爭執，且迄於言詞辯論終結前
    亦未聲明異議。甲○審酌本案證人之陳述及證據資料作成時
    之情況，核無違法取證或其他瑕疵，認為以之作為證據為適
    當，前述證人於審判外之陳述及相關證據資料，自得做為證
    據。
二、上揭犯罪事實，業據被告丙○○於偵查中、甲○審理時坦承
    在卷（見甲○卷第14頁背面，97年度偵字第523號卷第7頁）
    ，核與證人乙○○、劉淑芬、王弘霖所證述之情節大致相符
    （見他字卷第2頁、第13頁、第34頁以下、96年度偵字第205
    28號卷第4至5頁、第24頁），並有遺失票據申報書、中國信
    託商業銀行股份有限公司96年5月29日、同年7月13日函及所
    附蕭森風個人資料、歷史交易查詢報表、支票正反面影本、
    付款簽收簿等件附卷可稽（見他字卷第3頁、第18頁、第23
    頁、第30至31頁、同上偵字卷第9頁），堪信被告之任意性
    自白與事實相符，足採為本案證據。是本件事證已明確，被
    告之上揭犯行堪以認定，應予依法論科。
三、按行使偽造之有價證券以使人交付財物，本即含有詐欺之性
    質，如果所交付之財物，即係該證券本身之價值，其詐欺取
    財仍屬行使偽造有價證券之行為，不另論以詐欺取財罪；但
    如行使該偽造之有價證券，係供擔保或作為新債清償而借款
    ，則其借款之行為，已屬行使偽造有價證券行為以外之另一
    行為，即應再論以詐欺取財罪，並依牽連犯關係，從一重處
    斷（最高法院90年度台上字第5416號判決意旨參照）。查被
    告於95年7月間偽造「陳錦祥」印文1枚，蓋用於前揭支票塗
    改發票日期而變造前揭支票，並向銀行提示兌現票面金額，
    依上開說明，被告此部分自無另論以詐欺取財之犯行。是核
    被告丙○○所為，係犯刑法第201條第1項之變造有價證券罪
    ，其偽造「陳錦祥」之印文，為變造有價證券之部分行為，
    行使變造有價證券之低度行為，為變造有價證券之高度行為
    所吸收，均不另論罪。被告利用不知情且無行使變造有價證
    券犯罪故意之王弘霖、蕭森風犯罪，為間接正犯。再本件被
    告就變造有價證券並持以行使之犯行，同案被告王弘霖、廖
    森風均不知情，業如前述，是公訴意旨證據清單及待證事實
    欄，雖載有被告事後與王弘霖、廖森風2人共同持前揭票據
    詐得款項等語，然此部分尚難認定被告與王弘霖、廖森風就
    本件變造有價證券犯行為共同正犯，併此敘明。次查，被告
    變造有價證券之行為，固值非難，惟被告犯罪之動機係因財
    務壓力，且變造之有價證券僅支票1紙，再者，告訴人即被
    告母親乙○○亦多次表明不願追究，請求給予被告機會，並
    於偵查中撤回告訴（見甲○卷第18頁），本件票據金額亦僅
    144,600元，而刑法第201條第1項變造有價證券罪之法定刑
    有期徒刑部分為3年以上10年以下有期徒刑，於此情形下即
    使僅判處法定最低刑度，猶嫌過重，而有情輕法重之情形，
    在客觀上足以引起一般同情，是其犯罪情狀尚堪憫恕，甲○
    認為處以法定最輕刑度仍嫌過重，爰依刑法第59條之規定，
    酌量減輕其刑。爰審酌被告無犯罪前科，素行尚可，其僅因
    個人需要現金，破壞社會金融交易安全及秩序，所生危害非
    淺，惟念其犯罪後坦承犯行，態度良好，與告訴人為母子關
    係，及檢察官所求刑度等一切情狀，量處如主文所示之刑，
    以示懲儆。復審酌被告前未曾受有期徒刑以上刑之宣告，有
    臺灣高等法院被告前案記錄表在卷可按，因一時失慮，偶罹
    刑典，經此偵審程序及罪刑之宣告後，應知警惕而無再犯之
    虞，甲○因認暫不執行其刑為當，爰依刑法第74條第1項第1
    款之規定，予以宣告緩刑4年，以勵自新。末查，欠缺本法
    （票據法）所規定票據上應記載事項之一者，其票據無效，
    票據法第11條第1項前段定有明文。又依同法第125條第1項
    第7款規定，發票年、月、日為支票應記載事項。本件變造
    之票號：BM0000000號、發票人：玉喜飯店有限公司、陳錦
    祥、付款人：合作金庫銀行延吉分行、發票日期：中華民國
    95年7月15日、金額：新臺幣144,600元之支票1紙，被告所
    變造日期部分係為應記載事項，而足生影響於票據效力，該
    支票應屬為變造之有價證券，依刑法第205條規定，不問是
    否屬於被告所有，宣告沒收之（最高法院51年台上字第866
    號判例、77年台上字第4064號判決意旨參照）；另偽造之「
    陳錦祥」印文1枚，係附著於上開支票票上，已隨該支票之
    沒收而包括在內，爰毋庸再為沒收之諭知。至於被告所犯上
    開刑法第201條第1項之變造有價證券罪，則依中華民國九十
    六年罪犯減刑條例第3條規定，係屬該條例第3條所列舉不予
    減刑之罪，應不予減刑，附此敘明。
據上論斷，應依刑事訴訟法第299條第1項前段，刑法第201條第
1項、第59條、第74條第1項第1款、第205條，刑法施行法第1條
之1，判決如主文。
本案經檢察官蕭方舟到庭執行職務。
中    華    民    國    97    年     4    月    28    日
                  刑事第十庭  審判長法  官   林春鈴
                                    法  官   林柏泓
                                    法  官   呂煜仁
上正本證明與原本無異。
如不服本判決，應於判決送達後10日內向甲○提出上訴狀（應抄
附繕本）。告訴人或被害人如對於本判決不服者，應具備理由請
求檢察官上訴，其上訴期間之計算係以檢察官收受判決正本之日
期為準。
                                    書記官    陳泰寧
中    華    民    國    97    年    5     月    1     日
附錄本案論罪科刑法條全文：
刑法第201條
意圖供行使之用，而偽造、變造公債票、公司股票或其他有價證
券者，處3 年以上10年以下有期徒刑，得併科3 千元以下罰金。
行使偽造、變造之公債票、公司股票或其他有價證券，或意圖供
行使之用，而收集或交付於人者，處1 年以上7 年以下有期徒刑
，得併科3 千元以下罰金。


司法院資訊處製作；財團法人民間司法改革基金會備份。
